臺灣臺中地方法院民事判決
110年度中簡字第3253號
原      告  新光產物保險股份有限公司

法定代理人  吳昕紘  
訴訟代理人  張光賓  

被      告  莊永睿  
上列當事人間損害賠償事件，本院於民國110年12月13日言詞辯
論終結，判決如下：
    主    文
被告應給付原告新臺幣163,013元，及自民國110年9月2日起至清
償日止，按週年利率百分之5計算之利息。
訴訟費用由被告負擔。
本判決得假執行。
    事實及理由
壹、程序方面：
一、被告經合法通知，未於言詞辯論期日到場，核無民事訴訟法
    第386條所列各款情形，爰依原告之聲請，由其一造辯論而
    為判決。
二、按訴狀送達後，原告不得將原訴變更或追加他訴。但擴張或
    減縮應受判決事項之聲明者，不在此限，民事訴訟法第255
    條第1項第3款定有明文。本件原告起訴時原聲明：「被告應
    給付原告新臺幣（下同）388,000元，及自起訴狀繕本送達
    翌日起至清償日止，按週年利率百分之5計算之利息」（見
    本院卷第17頁）；嗣於本院民國110年12月13日言詞辯論期
    日當庭變更訴之聲明為：「被告應給付原告163,013元，及
    自起訴狀繕本送達翌日起至清償日止，按週年利率百分之5
    計算之利息」（見本院卷第134頁），核屬減縮應受判決事
    項之聲明，合於前開規定，應予准許。
貳、實體方面：
一、原告主張：被告未經原告同意，即於109年7月6日凌晨1時許
    ，駕駛原告所承保之訴外人即被保險人黃宏信所有車牌號碼
    000-0000號自小客車（下稱系爭保車），行經臺中市北屯區
    台74線快速道路22.6公里處時，因行車速度超過速限，而失
    控自撞分隔島，致系爭保車毀損。被告因過失撞損系爭保車
    ，依民法第184條之規定，自應負損害賠償責任。玆因原告
    已依保險契約之約定賠付黃宏信修理費用共計388,000元（
    含零件費用240,753元、塗裝費用34,280元、工資費用112,9
    67元），經扣除零件部分之折舊後，必要修理費用應為163,
    013元，爰依民法第184條、保險法第53條之規定，提起本件
    訴訟。並聲明：如主文第1項所示。
二、被告未於言詞辯論期日到場，亦未提出書狀為任何聲明或陳
    述。
三、得心證之理由：
  ㈠原告主張被告於上開時地，因超過速限行駛，失控自撞分隔
    島，造成系爭保車受損之事實，業據原告提出行車執照、車
    損照片、臺中市政府警察局道路交通事故初步分析研判表、
    現場圖、當事人登記聯單、汽車險賠案理算書、電子發票證
    明聯、估價單、代位求償同意書（車體險）、自用汽車保險
    單條款為證（見本院卷第21至65頁、第137至144頁），並經
    本院依職權向臺中市政府警察局第五分局調取本件車禍事故
    之道路交通事故調查報告表㈠、㈡、談話紀錄表、補充資料表
    及現場照片查閱屬實（見本院卷第71至79頁、第85頁、第89
    至97頁）。而被告經合法通知，既未於言詞辯論期日到場，
    亦未提出書狀作何聲明或陳述以為爭執，依民事訴訟法第28
    0條第3項前段準用同條第1項前段之規定，視同自認原告主
    張之事實，是堪信原告之主張為真正。
　㈡按因故意或過失，不法侵害他人之權利者，負損害賠償責任
    ；復按不法毀損他人之物者，應向被害人賠償其物因毀損所
    減少之價值，民法第184條第1項前段及第196條分別定有明
    文。再按物被毀損時，被害人依民法第196條規定請求物被
    毀損所減少之價額，得以必要之修復費用為估定之標準（最
    高法院77年5月17日77年度第9次民事庭會議決議參照）。本
    件被告過失不法毀損系爭保車，依上開規定，既應負損害賠
    償責任，則以修復金額作為賠償金額，自屬有據。又系爭保
    車修理時，既係以新零件更換被損之舊零件，是依上說明，
    自應將零件折舊部分予以扣除。原告主張系爭保車送修支出
    修理費388,000元，其中零件費用為240,753元，有前揭估價
    單在卷可參，而依行政院所頒固定資產耐用年數表及固定資
    產折舊率之規定，自小客車之耐用年數為5年，依定率遞減
    法每年折舊1000分之369；參以卷附系爭保車之行車執照，
    該車出廠日為105年11月，依民法第124條第2項規定意旨，
    應以同年月15日為出廠日，據此計算，系爭保車迄至本件事
    故發生時即109年7月6日，實際使用日數為3年7月又22日，
    則依「營利事業所得稅結算申報查核準則」第95條第8項所
    定「固定資產提列折舊採用定率遞減法，以1年為計算單位
    ，其使用期間未滿1年者，按實際使用之月數相當於全年之
    比例計算之，不滿1月者，以月計」，系爭車輛應以3年8個
    月期間計算折舊。則扣除折舊後，原告得請求之零件費用應
    為45,606元（詳如附表之計算式），再加計前揭工資費用11
    2,967元、塗裝費用34,280元，系爭保車之合理修復費用為1
    92,853元（計算式：8656＋41487＝50143）。
　㈢次按被保險人因保險人應負保險責任之損失發生，而對於第
    三人有損失賠償請求權者，保險人得於給付賠償金額後，代
    位行使被保險人對於第三人之請求權，但其所請求之數額，
    以不逾賠償金額為限，保險法第53條第1項規定甚明。又損
    害賠償祇應填補被害人實際損害，保險人代位被害人請求損
    害賠償時，依保險法第53條第1項規定，如其損害額超過或
    等於保險人已給付之賠償金額，固得就其賠償之範圍，代位
    請求賠償，如其損害額小於保險人已給付之賠償金額，則保
    險人所得代位請求者，應祇以該損害額為限（最高法院65年
    臺上字第2908號判決意旨參照）。查本件原告因承保之系爭
    保車遭被告過失不法毀損，固有賠付388,000元予被保險人
    ，但因系爭保車實際得請求被告賠償之修復金額僅192,853
    元，故原告依保險法第53條第1項規定，代位請求被告賠償
    之範圍，亦僅得以該等損害額即192,853元為限。從而，原
    告請求被告賠償163,013元，並未逾上開金額，自屬有據。
　㈣末按給付有確定期限者，債務人自期限屆滿時起，負遲延責
    任；給付無確定期限者，債務人於債權人得請求給付時，經
    其催告而未為給付，自受催告時起，負遲延責任。其經債權
    人起訴而送達訴狀，或依督促程序送達支付命令，或為其他
    相類之行為者，與催告有同一之效力，民法第229條第1、2
    項定有明文。又遲延之債務，以支付金錢為標的者，債權人
    得請求依法定利率計算之遲延利息。但約定利率較高者，仍
    從其約定利率；應付利息之債務，其利率未經約定，亦無法
    律可據者，週年利率為百分之5，民法第233條第1項、第203
    條亦有明定。本件原告對被告之代位求償權，核屬無確定期
    限之給付，既經原告起訴，且起訴狀繕本已於110年9月1日
    送達予被告，有送達證書在卷可佐（見本院卷第103頁），
    惟被告迄今皆未給付，則依前揭規定，原告請求被告自收受
    起訴狀繕本送達翌日即同年月2日起加給按週年利率百分之5
    計算之遲延利息，為有理由，應予准許。
四、綜上所述，原告依民法第184條、保險法第53條第1項之規定
    ，請求被告給付163,013元，及自110年9月2日起至清償日止
    ，按週年利率百分之5計算之利息，為有理由，應予准許。
五、本件係就民事訴訟法第427條第2項第11款訴訟適用簡易程序
    所為被告敗訴之判決，依同法第389條第1項第3款之規定，
    自應依職權宣告假執行。
六、結論：本件原告之訴為有理由，判決如主文。
中　　華　　民　　國　　110 　年　　12　　月　　30　　日
                  臺灣臺中地方法院臺中簡易庭
                                  法　官　郭妙俐
【附表】
折舊時間           金額（新臺幣）
第1年折舊值        240,753×0.369=88,838
第1年折舊後價值    240,753-88,838=151,915
第2年折舊值        151,915×0.369=56,057
第2年折舊後價值    151,915-56,057=95,858
第3年折舊值        95,858×0.369=35,372
第3年折舊後價值    95,858-35,372=60,486
第4年折舊值        60,486×0.369×(8/12)=14,880
第4年折舊後價值    60,486-14,880=45,606
以上為正本係照原本作成。
如不服本判決，應於送達後20日內，向本院提出上訴狀並表明上
訴理由，如於本判決宣示後送達前提起上訴者，應於判決送達後
20日內補提上訴理由書（須附繕本）。如委任律師提起上訴者，
應一併繳納上訴審裁判費。
中　　華　　民　　國　　110 　年　　12　　月　　30　　日
                                  書記官  林素真